臺灣高等法院交通事件判決　　　　　　　　　　　　九十一年度交上易字第五一號
　　上　訴　人
　　即　被　告　乙○○
右上訴人因過失傷害案件，不服臺灣臺北地方法院九十年度交易字第三００號，中華
民國九十一年一月八日第一審判決（聲請簡易判決處刑案號：九十年度偵字第一一五
二一號）提起上訴，本院判決如左：
    主  文
原判決撤銷。
乙○○從事業務之人，因業務上之過失傷害人致重傷，處有期徒刑壹年。緩刑貳年。
    事  實
一、乙○○係計程車司機，為從事駕駛業務之人，於民國（下同）九十年一月十二日
    十五時三十分許，駕駛車號5M-896號營業用小客車，沿臺北市市○○道由西往東
    方向行駛，途經市○○道與天津街、林森北路限速四十公里之路段，應注意不得
    超速行駛，以及汽車駕駛人行車應保持安全間隔並隨時採取必要之安全措施，以
    避免發生危險，且依當時情形，天候狀況良好、光線明亮、路面狀況平坦、號誌
    動作正常，並無不能注意情事，竟疏於注意，貿然以時速四十五公里之速度超速
    行駛，且未與右車車輛保持行車安全間隔，適其右側同向胡漢根騎乘之車號BER-
    528 號重機車亦未保持行車安全間隔，致乙○○車身右側與胡漢根重機車左側車
    身發生擦撞，造成胡漢根人車倒地，向前滑行，受有頭部外傷併嚴重腦挫傷及外
    傷性腦內出血、水腦等傷害，乙○○發現後，隨即以電話報警，並於警員前往現
    場處理，尚不知何人肇事時自首，嗣並接受裁判。胡漢根旋在乙○○護送下送醫
    實施開顱手術急救，惟仍呈重度殘障之植物人狀態。
二、案由胡漢根之配偶甲○○訴由臺灣臺北地方法院檢察署檢察官聲請簡易判決處刑
    ，原審法院臺北簡易庭認為不宜（案號：九十年度北交簡字第二六八九號），移
    由原審刑事庭改依通常程序審理。
    理  由
一、訊據被告乙○○於偵審中固坦承於前揭時地發生車禍擦撞，致胡漢根受有頭部外
    傷併嚴重腦挫傷及外傷性腦內出血、水腦等傷害等情不諱（見九十年度偵字第一
    一五二一號第十五頁反面訊問筆錄、原審九十年交易字第三００號刑事卷宗九十
    年十一月二十二日訊問筆錄），惟矢口否認有超速行駛及未保持行車安全間隔之
    過失犯行，辯稱：伊原行駛在快車道，不意右側慢車道胡漢根所騎乘之車輛自己
    重心不穩，突然靠近擦撞到伊之車輛輪胎，伊認為只是擦撞，乃未緊急煞車，但
    仍有慢慢停下。又伊車速應只有四十公里左右，並未超速，否則會有緊急煞車的
    痕跡。況伊之車輛為直行車，並無保持安全間距的問題，且伊當時並無轉向之意
    圖，不可能看右方向照後鏡，對於本件車禍之發生自屬無法避免云云（見偵查卷
    宗第十五頁反面訊問筆錄、原審九十年十一月六日訊問筆錄、九十年十二月二十
    五日審判筆錄）。惟查：
(一)右開事實，業據告訴人甲○○指訴綦詳，並有道路交通事故調查被告表附事故現
    場圖、臺北市政府警察局交通警察大隊交通事故肇事原因初步分析研判表各一份
    及車損照片八張在卷為憑。
(二)被告駕駛上開營業用小客車行經前開時地，係以四十五公里之速度超速行駛，且
    未保持行車安全間隔等情，業據被告於警訊時供稱：「兩車間隔約六十至七十公
    分。車速約四十五公里」等語（見交通事故談話記錄表），及於原審供稱：伊無
    轉方向意圖，不可能看右方向照後鏡等語（見原審九十年十二月二十五審判筆錄
    ），且本件經送請台北市車輛行車事故肇事鑑定委員會鑑定結果，亦認定：「．
    ．．依Ａ（按指被告車輛）、Ｂ（按指被害人車輛）肇事後最終停車及Ｂ車刮地
    痕位置，再參照警方記載雙方車損位置及Ａ車駕駛陳述之事實經過，顯示肇事當
    時，Ａ車正超越Ｂ車，其應盡較大義務，然當兩車於併行時均未與對方保持行車
    安全間隔之嫌，惟依警方提供事故現場照片顯示Ａ車輪胎有偏向且其右側板金未
    損，而Ｂ車係中段車身受損，研判Ａ車未保持行車安全間隔可能性比較大；依Ａ
    車駕駛警方談話記錄自述肇事當時車速約每小時四十五公里，顯示其肇事當時之
    車速有超過警方記載肇事路段速限每小時四十公里之嫌。．．．」，有該委員會
    九十一年五月二十九日北鑑審字第九一三０一二六四００號函附鑑定書在卷為憑
    。
(三)至前開鑑定報告內容固指：「另Ａ車駕駛於鑑定會議指稱其車右後視鏡於事故前
    即內折無法有效使用，顯然其行車前未詳細檢查照後鏡，已違反道路交通安全規
    則第八十九條第一項第一款規定」，惟查被告車輛右後視鏡於事故前固因內折無
    法有效使用，但其仍非不得以車內之照後鏡觀看來車情形，是其於行車前雖未詳
    細檢查照後鏡，有違道路交通安全規則第八十九條第一項第一款之規定，但與本
    件事故發生並無相當因果關係，附此敘明。
(四)雖被告嗣否認超速，並辯稱：當時時速僅約四十公里／小時云云，或稱：伊開車
    時不可能注意到碼錶跑多少云云，惟與前開證據不符，顯係事後空言，不足採信
    。至被告於原審固另供稱：伊當時並無轉向之意圖，不可能看右方向照後鏡等語
    （見原審九十年十二月二十五審判筆錄），但仍不能謂其無應注意保持行車安全
    間隔之義務，被告執此爭辯，亦無足取。
(五)被害人胡漢根因前開車禍，受有頭部外傷併嚴重腦挫傷及外傷性腦內出血、水腦
    等傷害，經開顱手術後，仍呈重度殘障之植物人狀態，生活起居飲食動作均無法
    自理等情，業經告訴人邱桂珠即胡漢根之配偶指訴在卷，復有三軍總醫院附設民
    眾診療服務處診斷證明書二紙影本、殘障手冊一紙影本、照片二張存卷為憑（見
    偵查卷宗第七頁、第八頁、第十八頁），足見其傷勢已達身體或健康有重大不治
    或難治之傷害之程度，顯屬重傷害。
二、按汽車駕駛人行車速度不得超過最高時速，且行車速度應依標誌之規定，無標誌
    者，在市區道路，時速不得超過四十公里，汽車行駛時，駕駛人應注意車前狀況
    ，道路交通安全規則第九十三條、第九十四條分別定有明文。本件被告駕車行經
    前揭路口，應注意該路段時速限制不得超速行駛，以及汽車駕駛人行車應保持安
    全間隔並隨時採取必要之安全措施，以避免發生危險，且依當時情形，天候狀況
    良好、光線明亮、路面狀況平坦、號誌動作正常，並無不能注意之情事，竟疏於
    注意，貿然以時速四十五公里之速度超速行駛，致右側車身與同向亦未保持行車
    安全距離，由胡漢根所騎乘之車號 BER-528號重機車左側車身發生擦撞，造成胡
    漢根人車倒地，向前滑行，受有頭部外傷併嚴重腦挫傷及外傷性腦內出血、水腦
    等傷害，自有過失。雖被害人未保持安全間隔並隨時採取必要之安全措施，以避
    免發生危險，對於本件車禍之發生亦有過失，惟仍不能解免被告過失行為之成立
    。又被害人係因本件車禍受有前開重傷害，其所受之重傷害與被告之過失行為間
    顯有相當因果關係。本件事證明確，被告犯行堪以認定。
三、被告乙○○以駕駛計程車賴以維生，為其所自承，係從事業務之人，是其因執行
    駕駛業務過失致人受重傷，係犯刑法第二百八十四條第二項後段之業務過失致重
    傷罪。被告於肇事後，在有偵查犯罪職權之公務員知悉犯罪事實與犯罪之人前，
    即以電話報警，嗣經警到場處理後，被告亦當場承認為肇事人等情，業據被告供
    明在卷，並有臺北市政府警察局交通警察大隊九十年十一月十三日北市警交大四
    字第九○六八七○一三○○號函附卷為憑，嗣並接受裁判，已合於自首之要件，
    應依刑法第六十二條規定減輕其刑。
四、原審因予論罪科刑，固非無見。惟查：(一)原判決事實欄認定被害人對於本件車
    禍之發生，與有過失，但理由欄漏未論述，顯有事實與理由不一之違誤。(二)被
    告已與告訴人達成民事上和解，賠償損害新臺幣五十萬元 (其中二十萬元已給付
    完畢，其餘三十萬元分期償還），有和解書在卷為憑，乃原判決未及審酌上開情
    狀，逕判處被告有期徒刑二年，殊嫌過重。被告上訴意旨，否認犯罪，雖無足取
    ，但查原判決既有上開可議，要屬無可維持，應予撤銷改判。爰審酌被告因前開
    過失，致被害人受有上開重傷害，造成被害人家屬身心上莫大悲慟及照料上之困
    擾不便，情節非輕，惟念其於肇事後仍陪同護送被害人就醫，犯罪後態度良好，
    且已與告訴人達成民事上和解，賠償損害 (另告訴人自承已獲強制險理賠一百四
    十三萬元)等一切情狀，量處如主文第二項所示之刑。
五、查被告前此未曾受有期徒刑以上刑之宣告，有本院被告全國前案紀錄表一紙附卷
    可稽，偶因一時疏虞，致罹刑章，惡性非重，且妻籍屬印尼，無法在台工作，尚
    有子女三人亟待撫育，有戶籍謄本存卷可參，經此科刑教訓，日後當知警惕而無
    再犯之虞，是本院認其所受上開刑之宣告，以暫不執行為適當，併予宣告緩刑二
    年，以啟自新。
據上論斷，應依刑事訴訟法第三百六十九條第一項前段、第三百六十四條、第二百九
十九條第一項前段、刑法第二百八十四條第二項後段、第六十二條前段、第七十四條
第一款，罰金罰鍰提高標準條例第一條前段，判決如主文。
本案經檢察官劉靜婉到庭執行職務。
中      華      民      國    九十一    年      八      月     十四     日
                              台灣高等法院刑事第六庭
                                  審判長法  官  陳  春  秋
                                        法  官  徐  培  元
                                        法  官  高  明  哲
右正本證明與原本無異。
不得上訴。
                                        書記官  李  垂  福
中      華      民      國     九十一   年      八      月     十五     日
附錄本件論罪科刑法條：
刑法第二百八十四條
因過失傷害人者，處六月以下有期徒刑、拘役或五百元以下罰金。致重傷者，處一年
以下有期徒刑、拘役或五百元下罰金。
從事業務之人，因業務之過失傷害人者，處一年以下有期徒刑、拘役或一千元以下罰
金。致重傷者，處三年以下有期徒刑、拘役或二千元以下罰金。
